【裁判字號】    99,訴,1234
【裁判日期】    990518
【裁判案由】    毒品危害防制條例
【裁判全文】
臺灣板橋地方法院刑事判決              99年度訴字第1234號
公  訴  人  臺灣板橋地方法院檢察署檢察官
被      告  甲○○
上列被告因違反毒品危害防制條例案件，經檢察官提起公訴（99
年度毒偵字第1369號），本院合議庭裁定依簡式審判程序，判決
如下：
    主  文
甲○○施用第一級毒品，累犯，處有期徒刑壹年。扣案第二級毒
品甲基安非他命（驗餘淨重零點壹陸壹捌公克）、含海洛因殘渣
之夾鏈袋內之海洛因殘渣（量微無法秤重），均沒收銷燬之；包
裝上開毒品之外包裝夾鏈袋貳個、吸食器貳個、分裝袋伍拾個、
電子磅秤壹台，均沒收之。
    事  實
一、甲○○前於民國（下同）九十二年間，因施用毒品案件，經
    本院以九十二年度毒聲字第一一五二號裁定送觀察、勒戒後
    ，認有繼續施用毒品傾向，復經本院以九十二年度毒聲字第
    三０五六號裁定命入戒治處所，施以強制戒治，於九十三年
    七月十二日強制戒治執行完畢出所，並經臺灣板橋地方法院
    檢察署檢察官以九十三年度戒毒偵字第二七九號為不起訴處
    分確定。又於九十四年間，因施用毒品案件，經本院以九十
    四年度訴字第二五七二號判決判處應執行有期徒刑八月確定
    ，於九十六年二月十二日執行完畢（於本案構成累犯）。再
    於九十六年間，因施用毒品案件，經本院以九十五年度訴字
    第二四０一號判決判處有期徒刑十月，並經臺灣高等法院、
    最高法院駁回上訴確定，後經臺灣高等法院以九十六年度聲
    減字第二九七二號裁定減為有期徒刑五月確定；又於同年間
    ，因施用毒品案件，經本院以九十六年度訴字第二０四七號
    判決判處應執行有期徒刑十月確定，並與上開本院九十五年
    度訴字第二四０一號判決所處有期徒刑經減得之有期徒刑五
    月，經本院以九十七年度聲字第九九號裁定應執行有期徒刑
    一年二月確定。另於九十七年間，因施用毒品案件，經本院
    以九十六年度訴字第三七二三號判決判處應執行有期徒刑一
    年二月，經臺灣高等法院駁回上訴確定，與上開應執行之有
    期徒刑一年二月接續執行，現正執行中。
二、甲○○明知海洛因、甲基安非他命為毒品危害防制條例所規
    定之第一、二級毒品，依法不得持有、施用，竟基於施用第
    一級毒品海洛因及第二級毒品甲基安非他命之犯意，於九十
    九年二月五日下午一時許，在臺北縣樹林市○○街一四一巷
    八號三樓住處（施用甲基安非他命部分，起訴書略載為於九
    十九年二月五日晚上七時三十分許為警採集尿液前九十六小
    時內之某時，在不詳地點），以將海洛因及甲基安非他命混
    雜置入吸食器內，燒烤加熱後吸取其煙氣之方式，同時施用
    第一級毒品海洛因及第二級毒品甲基安非他命一次。嗣於九
    十九年二月五日下午四時四十分許，在臺北縣樹林市○○街
    一四一巷口前為警查獲甲○○，復經警持搜索票至其位在臺
    北縣樹林市○○街一四一巷八號三樓住處施行搜索，扣得甲
    ○○所有之甲基安非他命一包（驗餘淨重零點一六一八公克
    ）、吸食器二個、含海洛因殘渣（量微無法秤重）之夾鏈袋
    一個、分裝袋五十個（起訴書漏載）、電子磅秤一台（起訴
    書漏載），經警採集尿液送驗結果，呈嗎啡及甲基安非他命
    陽性反應，而查悉上情。
三、案經臺北縣政府警察局海山分局報告臺灣板橋地方法院檢察
    署檢察官偵查起訴，於準備程序進行中，甲○○就被訴事實
    為有罪之陳述，經告知簡式審判程序之旨，並聽取當事人之
    意見後，本院合議庭裁定由受命法官獨任進行簡式審判程序
    。
    理  由
一、上開事實，業據被告甲○○於本院審理中坦承不諱，並有被
    告所有甲基安非他命一包（驗餘淨重零點一六一八公克）、
    吸食器二個、含海洛因殘渣（量微無法秤重）之夾鏈袋一個
    、分裝袋五十個、電子磅秤一台扣案足資佐證，且上開扣案
    甲基安非他命經送鑑定結果，確含有第二級毒品甲基安非他
    命成分之事實，有交通部民用航空局航空醫務中心九十九年
    三月十一日航藥鑑字第０九九一五八七號毒品鑑定書一件在
    卷可稽。又被告為警查獲後，為警所採集之尿液，經送臺灣
    檢驗科技股份有限公司以EIA 酵素免疫分析法初步檢驗，再
    以GC/MS 氣相層析質譜儀法確認檢驗結果，確呈嗎啡、甲基
    安非他命陽性反應，亦有該公司九十九年三月五日（編號UL
    /2010/20449 號）濫用藥物檢驗告報告（檢體編號：B00000
    00）、臺北縣政府警察局海山分局毒品案件尿液檢體編號及
    姓名對照表各一件附卷可稽。再參以海洛因於人體內會代謝
    成嗎啡，因此涉嫌海洛因之施用者係檢驗其尿液中之嗎啡反
    應等情，為本院職務上已知之事實，被告亦自承其係施用海
    洛因，足見被告為警查獲前所施用者除甲基安非他命外，尚
    包含海洛因無訛。又依本院歷來審判經驗得知，海洛因及甲
    基安非他命之吸食方式，依施用者之使用習慣而有不同，並
    無一定模式可循，確有施用者將二者同置施用之可能，是被
    告供稱其係同時將海洛因與甲基安非他命置於吸食器內燒烤
    加熱後吸取其煙氣施用等語，應非無可能。綜上，足認被告
    自白與事實相符。又按現行毒品危害防制條例第二十條、第
    二十三條之規定，僅限於「初犯」及「五年後再犯」二種情
    形，始應先經觀察、勒戒或強制戒治程序。倘被告於五年內
    已再犯，經依法追訴處罰，縱其第三次（或第三次以上）再
    度施用毒品之時間，在初犯經觀察、勒戒或強制戒治執行完
    畢釋放後五年以後，已不合於「五年後再犯」之規定，且因
    已於「五年內再犯」，顯見其再犯率甚高，原實施觀察、勒
    戒或強制戒治，已無法收其實效，即應依該條例第十條處罰
    （最高法院九十五年度第七次刑事庭會議決議、九十七年度
    第五次刑事庭會議決議、九十七年度臺非字第五二八、四０
    六、三四二、五四０號、九十八年度臺非字第二一一號判決
    、臺灣高等法院暨所屬法院九十八年度法律座談會刑事類提
    案第十八號提案研討結果參照）。查被告前有如事實欄一所
    載，因施用毒品犯行經裁定觀察勒戒、強制戒治及判處有期
    徒刑之事實，有臺灣高等法院被告前案紀錄表一件在卷可稽
    ，是被告本案施用毒品犯行，其施用毒品之時間，雖在前次
    經觀察勒戒、強制戒治執行完畢五年以後，但因其於經觀察
    勒戒、強制戒治執行完畢五年以內，已有多次再犯施用毒品
    犯行，並經判決確定，揆諸上開說明，本案犯行已不合於「
    五年後再犯」之規定，即應依毒品危害防制條例第十條規定
    處罰。從而，本件事證明確，被告犯行堪以認定，應依法論
    科。
二、按海洛因、甲基安非他命分別係毒品危害防制條例第二條第
    二項第一款、第二款所定之第一級、第二級毒品，故核被告
    所為，係犯毒品危害防制條例第十條第一項之施用第一級毒
    品罪、同條第二項之施用第二級毒品罪。其施用前持有第一
    級毒品海洛因、施用前後持有第二級毒品甲基安非他命之低
    度行為，分別為其施用之高度行為所吸收，均不另論罪。又
    被告係以一施用行為同時觸犯施用第一級毒品與第二級毒品
    之二罪，為想像競合犯，應從施用第一級毒品之重罪處斷，
    公訴意旨認應分論併罰，尚有未洽。又被告前有如事實欄一
    所載之犯罪科刑及執行情形，有臺灣高等法院被告前案紀錄
    表一件在卷可稽，其於有期徒刑執行完畢後五年內，故意再
    犯有期徒刑以上刑之本罪，為累犯，應依法加重其刑。爰審
    酌被告前已因施用毒品之犯行而經觀察勒戒、強制戒治及多
    次有期徒刑之判決後，猶不知悔改而再犯本件施用毒品之犯
    行，惡行非輕，其一次施用第一、二級毒品，犯罪手段亦非
    輕微，及其犯罪後坦承犯行等一切情狀，量處如主文所示之
    刑。
三、扣案含海洛因殘渣之夾鏈袋內之海洛因殘渣（量微無法秤重
    ）、及甲基安非他命一包內之甲基安非他命（驗餘淨重零點
    一六一八公克），為查獲之第一、二級毒品，應依毒品危害
    防制條例第十八條第一項前段規定，宣告沒收銷燬之；包裝
    上開毒品之外包裝夾鏈袋二個、吸食器二個、分裝袋五十個
    、電子磅秤一台，則為被告所有，供其為本案犯罪所用之物
    ，業據被告供明在卷，爰依刑法第三十八條第一項第二款規
    定，宣告沒收之。另按毒品危害防制條例第十八條第一項前
    段：「查獲之毒品，不問屬於犯人與否，均沒收銷燬之」之
    規定，乃刑法第三十八條第一項第一款之特別規定，至該法
    條所稱「查獲」之毒品，係指有罪判決書於事實欄，已經認
    定為被告有罪事實之毒品而言（最高法院九十二年度台上字
    第五三九一號判決意旨參照），查本案被告為警查獲時，雖
    另扣得內含海洛因液體（驗餘淨重零點八八二三公克）之注
    射針筒二支（起訴書未敘及）、使過之注射針筒三支，惟被
    告於本院審理中陳稱針筒係其友人所有，其因找不到血管，
    故不以注射之方式施用毒品，其在檢察官詢問中，是因為認
    為沒有差別，才會說是用注射方式施用等語（見本院審理卷
    九十九年五月四日簡式審判筆錄第三頁），又本案被告施用
    毒品之犯行，係以將海洛因及甲基安非他命混雜置入吸食器
    內燒烤後吸取其煙氣之方式，同時施用第一級毒品海洛因及
    第二級毒品甲基安非命等情，業如前述，此外，復查無其他
    證據證明上開扣案針筒及其內之含海洛因成分之液體，係屬
    被告所有，或與被告本案施用毒品犯行有關之物，爰不於本
    案被告宣告刑項下併予宣告沒收或沒收銷燬之。
據上論斷，應依刑事訴訟法第二百七十三條之一、第二百九十九
條第一項前段，毒品危害防制條例第十條第一項、第二項、第十
八條第一項前段，刑法第十一條、第五十五條、第四十七條第一
項、第三十八條第一項第二款，判決如主文。
本案經檢察官林慈雁到庭執行職務。
中    華    民    國    99    年    5     月    18    日
                  刑事第九庭    法  官  白光華
上列正本證明與原本無異。
如不服本判決，應於判決送達後10日內敘明上訴理由，向本院提
出上訴狀 (應附繕本) ，上訴於臺灣高等法院。其未敘述上訴理
由者，應於上訴期間屆滿後20日內向本院補提理由書「切勿逕送
上級法院」。
                                書記官  莊川億
中    華    民    國    99    年    5     月    19    日
附錄本案論罪科刑法條全文：
毒品危害防制條例第10條
施用第一級毒品者，處六月以上五年以下有期徒刑。
施用第二級毒品者，處三年以下有期徒刑。

司法院資訊處製作；財團法人民間司法改革基金會備份。
